【裁判字號】    94,訴,1375
【裁判日期】    950828
【裁判案由】    強盜等
【裁判全文】
臺灣臺南地方法院刑事判決              94年度訴字第1375號
公  訴  人  臺灣臺南地方法院檢察署檢察官
被      告  壬○○
                    現羈押於臺灣台南看守所
選任辯護人  李合法  律師
            趙培皓  律師
被      告  子○○
                    現另案於臺灣臺南監獄執行中
指定辯護人  乙○○  本院公設辯護人
被      告  辛○○
                    現於臺灣台南看守所羈押中
選任辯護人  蕭麗琍  律師
被      告  庚○○
                    現於臺灣台南看守所羈押中
指定辯護人  乙○○  本院公設辯護人
上列被告因強盜等案件，經檢察官提起公訴（92年度偵字第
10169號），本院判決如下：
    主  文
子○○犯結夥三人以上、攜帶兇器強盜罪，處有期徒刑拾貳年；
又犯放火燒燬現供人使用之住宅未遂罪，處有期徒刑陸年，應執
行有期徒刑拾柒年捌月。
辛○○犯結夥三人以上、攜帶兇器強盜罪，處有期徒刑拾年。
庚○○犯結夥三人以上、攜帶兇器強盜罪，處有期徒刑拾年。
壬○○犯結夥三人以上、攜帶兇器強盜罪，處有期徒刑捌年。
    事  實
壹、子○○自民國九十一年十二月間起，即未經許可持有具殺傷
    力、仿BERETTA廠M9型之改造九０手槍（槍枝管制編號
    0000000000號）及大批具殺傷力槍、彈（此部分業經判決確
    定，詳後述）。嗣後並於九十二年五月十八日晚上，在臺南
    市○○區○○路一段四二巷十五弄六號，將前開具殺傷力、
    仿BERETTA廠M9型之改造九０手槍（槍枝管制編號
    0000000000號）寄藏予李駿霖（李駿霖寄藏改造手槍部分，
    另經法院判決確定）。
貳、本案背景：
    壬○○與其姐癸○○於民國九十二年間，均受僱於己○○所
    經營、位於臺南市○○路二四號住處前附連之「小雞雞檳榔
    攤」販賣檳榔，擔任俗稱之「檳榔西施」。己○○因曾代壬○○、癸○○之父親陳建為清償積欠當鋪債務，而由壬○○
    簽發金額均為新臺幣（下同）十四萬元本票二紙，連同身分
    證、照片交予己○○，約定以壬○○每月薪資部分抵付欠款
    ，己○○則每月製工作卡，載明上班天數、可領得薪資、預
    支金額及扣抵債務金額等情。迄至九十一年底，壬○○與己○○結算時，壬○○自認已清償完畢，惟經己○○告以壬○○預支薪水過多，尚積欠八萬餘元；嗣後壬○○結識子○○
    ，向子○○訴苦，以其受己○○欺侮，逼其僅得著內衣褲以
    招徠生意，若有不從，即扣薪資，自覺委曲，而請子○○代
    為搶回上開之本票、身分證及相片，用以出氣，子○○應允
    後，即夥同辛○○（綽號世助），與壬○○前往「小雞雞檳
    榔攤」察看地形。
參、本案發生經過：
  一壬○○於九十二年一月十四日晚上，在「小雞雞檳榔攤」內
    ，見己○○之友人將約三十萬元之現金交予己○○收受，即
    以電話通知子○○「小雞雞檳榔攤」內有巨款一事，子○○
    即於九十二年一月十五日凌晨以電話0000000000號聯絡其小
    弟辛○○，要辛○○再找一人並等候其電話，辛○○即邀庚○○（綽號俊元）在臺南縣佳里鎮等候，約於同日凌晨五、
    六時許，子○○再以電話指示約定地點，辛○○、庚○○即
    分別駕駛車牌號碼MWF-610號及KX9-189號重型機車前往指定
    之臺南縣安南區國聖橋旁會合，再由子○○駕駛賓士小客車
    引導二人至臺南市土城聖母廟前廣場後，子○○即將準備強
    盜「小雞雞檳榔攤」之計劃告知其二人，並指示辛○○駕駛
    機車搭載壬○○前來會合，待壬○○到來後，子○○再告以
    壬○○強盜計劃，並詢問壬○○「小雞雞檳榔攤」內情形，
    壬○○除告知勿傷害其姐癸○○外，並將「小雞雞檳榔攤」
    內之人員，開門營業時間等及老板均將重要財物藏放在房間
    內櫃子裡等細節告知子○○、辛○○及庚○○三人，子○○
    即持有前開具殺傷力之九０改造手槍一支，並發給辛○○、
    庚○○帽子、口罩、手套及塑膠束帶等物（均未扣案），再
    分別發給辛○○不具殺傷力之改造轉輪手槍一把、西瓜刀一
    支（均未扣案），發給庚○○西瓜刀一支（未扣案），再指
    示二人將所騎機車牌卸下，渠等四人則意圖為自己不法所有
    ，基於未經許可共同持有具殺傷力之改造手槍、結夥三人、
    攜帶兇器之犯意聯絡，再齊至臺南市○○區○○路七四六號
    旁「福聖宮」停車場與壬○○會合確認。辛○○駕駛機車搭
    載子○○，庚○○亦駕駛機車，三人均頭戴帽子、口覆口罩
    同至「小雞雞檳榔攤」門口等候，伺機下手。壬○○則留在
    「福聖宮」停車場等候結果。
  二九十二年一月十五日上午六時五十分許，子○○、辛○○、
    庚○○三人見癸○○開門準備營業之際，即同共持具有殺傷
    力之改造手槍、西瓜刀將癸○○押往屋內廚房，並將驚醒之
    陳劍龍配偶甲○○押往廚房，由辛○○、庚○○分持塑膠束
    帶將甲○○、癸○○予以綑綁，以此強暴之方式致使甲○○
    、癸○○二人不能抗拒，由庚○○持西瓜刀在門口看守，辛○○則持不具殺傷力之手槍在陳劍龍臥室門口監看熟睡之陳
    劍龍，子○○則入甲○○臥室衣櫃第二抽屜內，取得現金三
    十餘萬元、金飾（包括天上聖母金牌一面、鴿子腳環一個、
    戒子一個、金龜一隻）及壬○○所簽發金額為十四萬元之本
    票二張後，至廚房詢問甲○○何處還有錢，甲○○則告以客
    廳桌子抽屜內尚有錢，子○○則依言在抽屜內取得一萬餘元
    之硬幣後，並在客廳內取得己○○所有白色BMW廠車牌號碼
    8R-9628號自用小客車之汽車鑰匙，即至外將該車駛至檳榔
    攤前，再將一萬餘元硬幣置於車上後，返回檳榔攤內時，適
    遇己○○母親戊○○○、己○○兒子丁○○走出房間，乃將
    其二人押至廚房綑綁，復將廚房門反鎖，即指示辛○○、庚○○二人先駕駛機車返回福聖宮前等候。
  三待辛○○、庚○○離去後，子○○復單獨另行起意，竟以吸
    管抽取汽車油箱內之汽油約保特瓶半瓶，連同紙類、文件等
    易燃物堆置於「小雞雞檳榔攤」內，灑上汽油後，以紙張捲
    著打火機點燃，丟入檳榔攤內引燃而發生巨響，任憑火勢獨
    立燃燒，將「小雞雞檳榔攤」燒燬，並延燒與檳榔攤密接相
    連之己○○之住宅，子○○則駕駛強盜之8R-9628號自用小
    客車駛離開該處。甲○○即掙脫綑綁，並為戊○○○、丁○○鬆綁，均逃出現場，與鄰近加油站人員合力將火撲滅，己○○之住宅始未遭燒燬而未遂。
  四子○○駕駛8R-9628號自用小客車至福聖宮與壬○○、辛○○及庚○○會合後，收回作案用之西瓜刀、改造手槍後，由
    子○○駕駛8R-9628號自用小客車（途中即將車牌卸下，棄
    於不知名地點，改懸掛賓士車車牌），辛○○駕駛原由子○○所駕駛之賓士車，庚○○駕駛機車搭載壬○○，同往臺南
    縣佳里鎮安西里一二０號「鑽石年華KTV」停車場，由壬○○將上開強盜得來之本票二張、照片及身分證燒燬，子○○
    、壬○○並投宿附近位於臺南縣佳里鎮安西里一二八號之「
    萊因河汽車旅館」；子○○並指示庚○○將強盜所得之金飾
    持往臺南縣佳里鎮○○路二五五號「金樹成銀樓」，變賣予
    不知情之負責人林傳俊，庚○○將變賣得款一萬四千六百零
    四元交予子○○，由子○○在「萊茵河汽車旅館」內分配強
    盜所得之贓物，壬○○則分得一萬餘元，辛○○、庚○○則
    各分得四萬餘元，子○○則獨得餘款及前開車輛。
肆、案經臺南市警察局報請臺灣臺南地方法院檢察署檢察官偵查
    後提起公訴。
    理  由
壹、程序事項：
  一按被告以外之人於審判外之言詞或書面陳述，除法律有規定
    者外，不得作為證據，刑事訴訟法第一百五十九條固定有明
    文。惟被告以外之人於審判外之陳述，雖不符同法第一百五
    十九條之一至之四之規定，而經當事人於審判程序同意作為
    證據，法院審酌該言詞陳述或書面陳述作成時之情況，認為
    適當者，亦得為證據。又當事人、代理人或辯護人於法院調
    查證據時，知有第一百五十九條第一項不得為證據之情形，
    而未於言詞辯論終結前聲明異議者，視為有前項之同意，此
    亦據同法第一百五十九條之五規定甚明。又證、鑑定人依法
    應具結而未具結者，其證人或定意見，不得作為證據，刑事
    訴訟法第一五八條之三亦有明文。
  二被告子○○部分：
    查本件被告子○○及其辯護人於本院準備程序進行時，就檢
    察官提出之證據方法之證據能力，均未爭執，且於言詞辯論
    終結前，亦未聲明異議，則依刑事訴訟法第一百五十九條之
    五之規定，視為被告子○○已同意援引檢察官提出之證據方
    法作為證據，且經本院審酌該等言詞陳述作成時之情況及證
    據取得過程等節，認為上開證據，均有證據能力，可以作為
    認定事實之依據。
  三被告庚○○部分：
    查本件被告庚○○及其辯護人於本院準備程序進行時，就檢
    察官提出之證據方法之證據能力，均未爭執，且於言詞辯論
    終結前，亦未聲明異議，則依刑事訴訟法第一百五十九條之
    五之規定，視為被告庚○○已同意援引檢察官提出之證據方
    法作為證據，且經本院審酌該等言詞陳述作成時之情況及證
    據取得過程等節，認為上開證據，均有證據能力，可以作為
    認定事實之依據。
  四被告辛○○部分：
    查本件被告辛○○及其辯護人於本院準備程序進行時，就檢
    察官提出之證據方法之證據能力，均未爭執，雖就共同被告
    子○○於警詢之供述，以刑事訴訟法第一百五十九條第一項
    為由否認其證據能力，惟因證人即共同被告子○○於本審理
    中結證之證言與警訊中所證述不一，本院審酌警訊筆錄製作
    時之背景情況，認為有較審判中更可信之特別情況存在（見
    實體部分敘述），依刑事訴訟法第一百五十九條之二之規定
    ，證人即共同被告子○○其於警訊中不一之證述，具備證據
    能力。此外，被告辛○○及其辯護人對其他共同被告及證人
    之供述、書證、物證之證據能力均不否認，則依刑事訴訟法
    第一百五十九條之五之規定，視為被告辛○○已同意援引作
    為證據，且經本院審酌該等言詞陳述作成時之情況及證據取
    得過程等節，認為上開證據，均有證據能力，可以作為認定
    事實之依據。
  五被告壬○○部分：
    查本件被告壬○○及其辯護人於本院準備程序進行時，除就
    共同被告子○○、辛○○、庚○○及證人甲○○於警詢中之
    供述及於檢察官前所為之陳述，以刑事訴訟法第一百五十九
    條第一項及共同被告均未以證人身分具結而均否認其證據能
    力外，就其他共同被告及證人之供述、書證、物證之證據能
    力均不否認，則依刑事訴訟法第一百五十九條之五之規定，
    視為被告壬○○已同意援引作為證據；惟因證人即共同被告
    子○○於本審理中結證之證言與警訊中所證述不一，本院審
    酌警訊筆錄製作時之背景情況，認為有較審判中更可信之特
    別情況存在（見實體部分敘述），依刑事訴訟法第一百五十
    九條之二之規定，證人即共同被告子○○其於警訊中不一之
    證述，具備證據能力。
貳、被告之辯解：
  一訊據被告子○○就上開事實均坦承不諱，惟爭執強盜所得之
    財物僅現金十餘萬元，及「小雞雞檳榔攤」並非是住宅之一
    部分。
  二被告辛○○部分：
    被告辛○○固不否認於上揭時、地與被告子○○、壬○○會
    合後，共同持西瓜刀至「小雞雞檳榔攤」，綑綁癸○○、甲○○，並於「萊茵河汽車旅館」分得四萬餘元之事實，惟矢
    口否認有何共同持槍、結夥三人強盜之犯行，辯稱：只知道
    要去教訓別人、討債，不知道子○○有持槍，以為子○○所
    給是油錢或零用錢云云。
  三被告庚○○部分：
    被告庚○○固不否認於上揭時、地與被告子○○、辛○○共
    同持刀至「小雞雞檳榔攤」，綑綁癸○○、甲○○，並於「
    萊茵河汽車旅館」受子○○指示，將金飾持至銀樓典當後，
    將典當所得交予子○○，再由子○○分配得款四萬餘元之事
    實，惟矢口否有何共同持有具殺傷力之改造手槍、結夥三人
    攜帶兇器強盜之犯行，辯稱：只是因辛○○約一起至檳榔攤
    向人討債，不知子○○有帶槍、亦未見子○○強盜檳榔攤，
    拿去典當之金飾不知是強盜得來，亦不知事後分得財物是贓
    款云云。
  四被告壬○○部分：
    被告壬○○固不否認曾向被告子○○訴苦，案發前以電話通
    知被告子○○，於上揭時、地與被告子○○、辛○○及庚○○等人至「小雞雞檳榔攤」強盜前、後在福聖宮前會合，及
    其在「鑽石年華ＫＴＶ」停車場前，將子○○取回之本票、
    身分證及相片等物燒燬後，在「萊茵河汽車旅館」內分得一
    萬餘元之事實，惟矢口否認有何共同持槍、結夥三人攜帶兇
    器強盜之犯行，辯稱：並未告知被告子○○檳榔攤內有巨款
    ，僅是請子○○前往檳榔攤向老板取回其簽發之本票、身分
    證及照片，並不知道子○○強盜之犯行云云。
參、實體部分：
  一經查：
    (一)證人即被害人甲○○於本院審理時供證：於案發前一晚，
      有朋友拿錢至住處要付賽鴿用之票款，壬○○有在場看到
      ，案發當天早上，共有三人進來，較年輕的一人持刀，較
      胖的人（指被告子○○）持槍，身上帶有塞布條之保特瓶
      ，還有一臉較長的人（指被告辛○○）持槍，睡覺中，有
      二人持槍進來房間，叫其起來，其看到癸○○也被押著，
      二人因此一起被押到廚房，後來也看到戊○○○、丁○○
      也被綁，有一人持刀，較胖的人在房間取財物後至廚房對
      其詢問說，還有沒有錢，不然要開槍，其因此說尚有錢放
      在桌子抽屜，後來較胖的人再問，還有沒有錢，其回答沒
      有，子○○尚將己○○之汽車開走，隨後發生巨響，發現
      檳榔攤起火，其與癸○○掙脫後，將郭黃金鑾、郭駿毅救
      出，與附近加油站工作人員合力將火撲滅，共遭強盜現金
      三十餘萬元、金飾一批及自用小客車一輛等語，並當庭指
      認較胖的人是被告子○○、臉長的是被告辛○○及較年輕
      之人為被告庚○○（參見本院九十五年八月八日審判筆錄
      ）。
    (二)證人癸○○、郭駿毅、戊○○○亦分別就如何人遭三名頭
      戴帽子、臉覆口罩之男子所綑綁至廚房控制後，三名男子
      分持手槍、西瓜刀強盜財物，其後聽到一聲巨響，發現檳
      榔攤著火，後來由附近加油站工作人員合力將火撲滅等情
      節，於警詢及檢察官偵查時證稱綦詳（參見警卷第六八頁
      至第七一頁、第八十二頁至第八三頁；偵查卷第三０至第
      三三頁）。
    (三)關於強盜所得之財物：
      1.被告子○○及壬○○之選任辯護人均一再爭執強盜財物
        現金僅為十餘萬元，並未達三十餘萬元，被害人甲○○
        就強盜款項供述前後不一云云。惟查，證人即被害人甲○○於本院結稱：當天被強盜的錢有自己的錢及要付賽
        鴿的錢，其配偶己○○賭賽鴿已十年，輸贏有時達一百
        多萬元，其知道輸贏，由其經手的錢有幾十萬元，案發
        前一天「德發仔」拿來的錢是要付票款的，因為與「德
        發仔」一起賭賽鴿，而賭賽鴿需要先開票，票款是二十
        九萬多元，被搶後已沒錢，配偶之友人拿二十九萬元來
        供其支付票款，票款迄今仍無力償還等語（參見本院九
        十五年八月十四日審理筆錄）。茲參酌證人甲○○就案
        發前一天所收款項用途是為支付賽鴿賭博所用之票款，
        且事後友人為免其支票跳票影響信用，借其二十九萬元
        以供兌現票款等情節供述綦詳，足認證人甲○○就該筆
        現款是為支付特定票款之供述應係出於其真實經歷，並
        無誤認之虞，從而，本院認被告子○○等人強盜所得之
        現金，應係證人甲○○所述之三十餘萬元，要可認定。
      2.再者，被害人甲○○遭強盜之金飾有天上聖母金牌一面
        、鴿子腳環一個、戒子一個及金龜一隻，並經被告子○○交予被告庚○○持至金樹成銀樓變賣得款一萬四千六
        百零四元，再交予被告子○○等情節，業據被告庚○○
        、子○○自承在卷，核與證人即金樹成銀樓之負責人林
        傳成於警詢（參見卷第九五頁）及被害人甲○○於本院
        結證屬實，並有金飾買入登記簿一紙在卷可資佐證（參
        見警卷第八九頁），此部分之事實亦可認定。
      3.又被告子○○強盜所得壬○○所簽發之本票二紙、身分
        證及照片，均交予壬○○，壬○○並予以燒燬等情節，
        亦據被告子○○及壬○○二人於警詢及本院審理時自承
        在卷，核與證人甲○○於本院審理時結稱之情節相符，
        亦足資認定。
      4.復查被告子○○強盜前開之己○○所有之8R-9628號自
        用小客車後，改懸掛7Q-1868號車牌，後於九十二年一
        月十七日在嘉義市因逆向違規停車，遭警方拖吊，並經
        警在車內扣得使用過之吸管一支，經與被告子○○唾液
        棉棒送內政部警政署刑事警察局去氧核醣核酸資料庫比
        對後，發現二者DNA-STR型別相同，該型別在台灣地區
        中國人中分布之機率預估為8.82×10（負十八次方）等
        情節，業據被告子○○自承在卷，並有內政部警政署刑
        事警察局刑醫字第0920129750號鑑驗書一紙在卷可資佐
        證（參見警卷第九０頁），足認被告子○○確有駕駛該
        車，其自白強盜己○○所有之8R-9628號自用小客車之
        事實，應可認定。
    (四)關於本案被告用以強盜之槍枝：
      查被告子○○於警詢供稱「作案之工具二把手槍（一把九
      ０制式手槍、一把改造轉輪手槍），轉輪手槍已於九十二
      年三月間在台中市○○○街租屋處被台中市警察局第四分
      局查獲，當時我在場，另九０手槍我寄放我朋友李駿霖處
      所時，於九十二年六月間，李駿霖將該手槍攜出時為台南
      市警察局第五分局員警攔查時查獲」等語（參見警卷第三
      八頁）。茲將被告子○○所稱用以使用之轉輪手槍與九０
      手槍詳述如下：
      1.「轉輪手槍」部分：
        被告子○○因未經許可製造爆裂物、意圖供行使之用，
        交付有價證券於人、連續攜帶兇器竊盜、私行拘禁、恐
        嚇危害安全、連續收受贓物等罪，業經臺灣高等法院臺
        南分院以九十三年度上訴字第二六五號分別判處有期徒
        刑十二年、一年二月、十月、二年、一年、一年，定應
        執行刑十五年，併科罰金新臺幣一百萬元，褫奪公權十
        年，並於九十四年二月十四日確定，有該判決書一紙在
        卷可資佐證。經查，揆諸該判決書所載內容，被告子○○於九十二年三月九日晚上十時三十分許，在臺中市○○○街一四五號八樓之十二號劉耀聯（另經檢察官為不
        起訴處分）租屋處，及於九十二年三月二十三日下午三
        時許，在臺中縣梧棲鎮○○路與中橫十三街口，在其女
        友蔡芳君（另經檢察官為不起訴處分）所駕駛之
        LC-3419 號自用小客車，經警查獲具有殺傷力之槍、彈
        （該判決書附表二所載）及不具殺傷力之槍、彈（該判
        決書附表二之一所載），茲分別審酌附表二及附表二之
        一之記載，關於合於被告子○○所敘「轉輪手槍」之特
        徵，僅有附表二之一編號(三)之「改造左輪手槍」與之相
        符，而該改造左輪手槍經鑑定，認係仿SMITH&WELSSON
        廠改造玩具手槍，無法擊發子彈，不具殺傷力，亦有內
        政部警政署刑事警察局刑鑑字第0920054841號鑑定書憑
        。從而，被告子○○所指本件強盜案所用之「轉輪手槍
        」，未具殺傷力，先予敘明。
      2.「改造九０手槍」部分：
        查被告子○○於九十二年五月十八日晚上七時許，在臺
        南市○○區○○路一段四二巷十五弄六號李駿霖住處，
        將具有殺傷力之仿BERETTA廠M9型之改造九０手槍（槍
        枝管制編號0000000000號）寄藏予李駿霖，李駿霖因寄
        藏改造手槍，經本院九十三年度簡字第六七號判處有期
        徒刑一年十月，併科罰金新臺幣十萬元，緩刑五年確定
        ，改造手槍業經沒收並銷燬等情，業經本院依職權調取
        臺灣臺南地方法院檢察署九十三年度執他字第九三七號
        案卷，核閱屬實，有該判決書及前開臺灣高等法院臺南
        分院九十三年度上訴字第二六五號判決書、內政部警政
        署刑事警察局九十二年八月十三日刑鑑字第0920117589
        號槍彈鑑定書、扣押處分命令各一紙在卷可資佐證，從
        而，被告子○○所指供本件強盜案使用之改造九０手槍
        ，確係具有殺傷力之改造手槍，事證明確，應可認定。
    (五)按「刑法第一百七十四條第一項之放火燒燬現非供人使用
      之他人所有住宅罪係故意犯，且該條項所謂『燒燬』，乃
      指所放之火其獨立燃燒力足以變更物體或喪失其效用而言
      ，必須其物喪失主要效用，始得謂放火既遂。若已對現非
      供人使用之他人所有住宅實施放火行為，而未使該住宅達
      到上開燒燬之程度，則屬同條第三項之未遂犯。」（最高
      法院七十六年度台上字第八二三○號、八十九年度台上字
      第三○○六號判決要旨參照）。查「小雞雞檳榔攤」遭人
      以「易燃性液體」燒燬，並延燒密接相連被害人甲○○、
      己○○住宅門口燻黑而未遂等情節，有臺南市消防局火災
      原因調查報告書一份在卷可佐（參見警卷第一二六頁至第
      一四七頁）。又本件「小雞雞檳榔攤」為一下方固定、未
      附輪子之鐵架附透明玻璃攤位，與後方被害人己○○、甲○○之住宅間雖有一鐵門可拉下相隔，惟本案檳榔攤全燬
      而延燒至住宅內將天花板燻黑，足認火勢已達獨立燃燒之
      程度，有現場蒐證照片可查（參見警卷第一四二頁至第一
      四六頁），更可堪認二者密接相連，「小雞雞檳榔攤」確
      係住宅之一部分，應可認定，揆諸上開判決要旨，是被告
      子○○所為已屬著手於放火行為而未遂至明。
    (六)被告子○○如何因被告壬○○向其訴苦，而與被告壬○○
      、辛○○、庚○○等人共謀強盜「小雞雞檳榔攤」，於上
      揭時、地，被告子○○如何告知被告辛○○及庚○○強盜
      「小雞雞檳榔攤」計劃，再由被告壬○○告以檳榔攤內之
      營業情形、財物放置地點，如何將西瓜刀、未具殺傷力之
      改造手槍分配予辛○○、庚○○二人，三人再共乘卸下車
      牌之機車，攜帶具有殺傷力之改造九０手槍、西瓜刀，進
      入「小雞雞檳榔攤」後，綑綁被害人甲○○、癸○○、丁○○、郭黃金鑾，取得現金、金飾、自用小客車及被告壬○○簽發之本票二紙、壬○○照片及身分證件後，以汽油
      放火燒燬「小雞雞檳榔攤」，並延燒至被害人住宅天花板
      未遂，四人同至「萊茵河汽車旅館」，被告庚○○受被告
      子○○指使，將強盜所得金飾變賣後，將典當所得款項交
      予被告子○○，連同全部強盜所得財物由子○○分配款項
      ，嗣後將8R-9628號自用小客車改懸掛7Q-1868號車牌駕走
      ，因違規停車遭拖吊等情節，業據被告子○○於警詢及檢
      察官偵查時，供述綦詳（參見警卷第三七頁至第四六頁）
      。
    (七)茲互參證人癸○○、甲○○之前開供述內容，渠等不僅就
      案發前晚有友人持巨款至住處時，被告壬○○在場，被告
      子○○、辛○○及庚○○分持手槍、西瓜刀至「小雞雞檳
      榔攤」綑綁癸○○、甲○○、郭黃金鑾及郭駿毅後，強盜
      現金、金飾、壬○○之相關證件及之己○○所有之車輛等
      情節，經核均與被告子○○之警詢及偵查中供述之內容相
      符，足認被告子○○於前開警詢及偵查中之供述內容，應
      係出於真實，應可採信。從而，被告子○○共同持有具殺
      傷力之改造手槍、結夥三人、攜帶兇器強盜、放火燒燬現
      供人使用之住宅未遂之犯行，事證已明，應可認定。
  二又被告辛○○、庚○○與其辯護人均一再辯稱渠等隨被告子
    ○○至「小雞雞檳榔攤」，係以為要討債，並無強盜之犯意
    云云。被告壬○○及其辯護人則以不知被告子○○、辛○○
    及庚○○三人強盜，並未與渠等有強盜犯意聯絡云云置辯。
    惟查：
    (一)本案係由被告壬○○於案發前一天晚上以電話聯絡被告子
      ○○，再由被告子○○於案發當日凌晨四、五點以電話聯
      絡被告辛○○，並由被告辛○○聯絡找來被告庚○○，四
      人再一起於凌晨五、六點在臺南市會合等情節，業據被告
      四人自承在卷，惟此與一般處理事情，均會依一般日常生
      活作息時間相違，足認該會合時間是因有一定特殊目的而
      定；又揆諸被害人甲○○供述被告壬○○有看到他人拿約
      三十萬元至檳榔攤等供述，更可堪認該犯罪時間是因被告
      子○○由壬○○告知被害人持有大筆現金，而糾集其他被
      告行搶。再者，被告子○○於聖母廟前與其他被告會合後
      ，即分配西瓜刀、槍械等情節，亦據被告壬○○、辛○○
      及庚○○各人於警詢自承在卷，揆諸如係正常處理債務，
      亦不可能分發刀、槍，足認被告壬○○、庚○○及辛○○
      主觀上應知悉分發刀槍是為供強盜犯罪所用，應可認定。
      況且，被告等人於行搶後，被告子○○另指示被告庚○○
      將強盜所得金飾變賣，並由被告子○○分配眾人強盜所得
      之款項，顯見被告壬○○並非單純請託被告子○○代其取
      回本票等物，被告庚○○及辛○○更非單純為被告子○○
      處理事情或債務，益可堪認被告各人間有意圖不法所有之
      犯意聯絡。被告壬○○、庚○○及辛○○等人辯稱無犯意
      聯絡云云，並不足採。
    (二)次查，上開強盜過程中，被告辛○○、庚○○分持槍、刀
      在側並看守被害人，被告子○○始有餘裕翻箱倒櫃搜尋財
      物，甚至逼問被害人甲○○其餘財物何在之過程中，被告
      庚○○、辛○○不僅未阻止被告子○○，亦未提及任何財
      務問題，甚至強盜之物品中，尚有同案被告壬○○之身分
      證及照片等個人資料，亦與所謂債務無涉，均核與一般處
      理債務會與對方先就確認金額、再由對方提出解決方案或
      提供財物抵債之方式不符；再者，被告子○○於強盜犯行
      前，與被告庚○○、辛○○同騎機車至檳榔攤，後被告子
      ○○要被告辛○○、庚○○先行離去，自己再駕駛強盜所
      得之己○○自用小客車，甚至會合後，尚由被告辛○○駕
      駛原係被告子○○所駕駛之賓士車輛。茲審酌整件強盜犯
      行過程中，被告辛○○、庚○○不僅未予阻止被告子○○
      ，更分持刀、槍控制被害人，完全未提及討債或其他處理
      債務之事，且事後仍與被告子○○駕駛被害人自用小客車
      於汽車旅館會合，並變賣贓物並分得贓款等情節，足認被
      告辛○○、庚○○就上開強盜犯行與被告子○○確有行為
      分擔，應無疑義。
    (三)綜上所述，被告壬○○、辛○○、庚○○前開結夥三人攜
      帶兇器強盜及共同未經合法許可，持有具殺傷力槍械之犯
      行，應可認定。
  三又證人即共同被告子○○於本院審理時，固具結證稱：在土
    城聖母廟僅向辛○○、庚○○告以要處理事情，並未告知強
    盜計劃，於強盜過程中，僅自己持一把槍，另一把槍置於背
    包內，被害人癸○○等人均是其一人所綑綁，辛○○及庚○○僅在旁看住被害人，未告訴庚○○金飾是強盜得來，零錢
    一、二萬元則叫辛○○及庚○○倒在廟裡的捐獻箱等語（參
    見本院九十五年八月十四日審判筆錄）。惟查：
    1.證人即共同被告子○○於本院結證內容有下列虛偽之處：
      (1)被告辛○○就案發當日至「小雞雞檳榔攤」內，由子○○以槍抵住癸○○、甲○○，再由辛○○予以綑綁等情
        ，業據其於本院審理時結證屬實（參見本院九十五年度
        八月十四日審判筆錄），核與證人即共同被告子○○於
        警詢、及證人甲○○於本院結證之內容相符，從而，證
        人即共同被告子○○證稱係其一人自行綑綁被害人云云
        ，顯非出於真實。
      (2)次查，被告子○○就其與被告辛○○均持槍一情，業據
        其於警詢時自承在卷，核與證人甲○○於本院審理時結
        稱之情節相符，此部分自應以被告子○○於警詢供述內
        容較為可信，從而，證人即共同被告子○○於本院審理
        中所證僅自己一人持槍云云，即非真實。
      (3)再者，證人即共同被告子○○於警詢時，就其計劃強盜
        「小雞雞檳榔攤」一事，在土城聖母廟前停車場告知辛○○、庚○○，嗣後待辛○○載壬○○到來時，再詢問
        壬○○「小雞雞檳榔攤」之營業時間、人員、老板甲○○之財物均放在臥房內等情節，供述綦詳，並參酌證人
        甲○○供述被告子○○、辛○○於房間搜尋財物後，尚
        至被告庚○○看守之廚房對甲○○詢問錢在哪裡等情節
        ，本院審酌被告子○○、辛○○及庚○○均是因被告壬○○告以「小雞雞檳榔攤」之營業情況及重要財物均置
        於老板房間內之櫃子裡等情節，熟悉「小雞雞檳榔攤」
        內之情況因而順利取得財物，再參酌被告子○○搜尋財
        物及詢問被害人甲○○財物放在何處，被告辛○○及庚○○均在場，而未有任何反對或阻止之意思表示，足認
        被告辛○○及庚○○二人早已知悉強盜計劃，從而，應
        以被告子○○於警詢之供述較為可信，證人即共同被告
        子○○此部分之結證內容並非實在。
    2.揆諸被告子○○於本院審理時結證內容，均係迴護被告庚○○、辛○○所出，並有前開不實之處，本院認為其警詢
      之陳述有較可信之特別情況，且為證明本件犯罪存否所必
      需，爰依刑事訴訟法第一百五十九條之二，認警詢筆錄有
      證據能力。至於被告子○○另涉及刑法偽證罪嫌，應由本
      院依職權告發。
  四此外，本案復有現場照片十八幀在卷可資佐證，應認被告子
    ○○、辛○○、庚○○及壬○○事證明確，犯行已堪認定，
    應依法論科。
肆、論罪科刑：
  一法律適用及論罪部分：
    (一)按「上訴人如因蓄意擄綁某乙勒贖，特向某丙借得槍彈備
      用，其持有槍彈之行為，與擄人勒贖，自屬刑法第五十五
      條後段之牽連犯，假使借用時不過存備隨時犯罪之用，則
      其意圖犯罪而持有軍用槍彈已獨立構成犯罪，嗣後復臨時
      起意執持該槍擄綁某乙勒贖，即應以所犯持有軍用槍彈與
      擄人勒贖兩罪，依刑法第五十條併合處罰，不能因其利用
      所持有之槍彈，即認為與擄綁行為，亦具有方法結果關係
      ，適用刑法第五十五條論科。」（最高法院二十九年上字
      第一五二七號刑事判例要旨參照）。查本件被告子○○於
      九十二年五月間寄藏具有殺傷力之改造手槍予李駿毅之犯
      行，固經臺灣高等法院臺南分院九十三年度上訴字第二六
      五號判決確定，惟該寄藏犯行核與本件強盜案件時間間隔
      四月以上，已有相當期間，足認本件之持有改造手槍犯行
      ，與前開寄藏手槍行為，犯意各別，自不為該判決效力所
      及，核先敘明。
    2.按行為後法律有變更者，適用行為時之法律。但行為後之
      法律有利於人行為人者，適用最有利於行為人之法律。修
      正後刑法第二條第一項定有明文。查本件被告行為後，槍
      砲彈藥刀械管制條例於九十四年一月二十六日經總統以華
      總一義字第０九四０００一０一０一號修正公布，並於同
      年一月二十八日生效。本件檢察官起訴被告等人所犯修正
      前槍砲彈藥刀械管制條例第十一條第四項業經刪除，並將
      該條項所規定之未經許可持有其他可發射子彈具有殺傷力
      之改造手槍罪移列至第八條第四項合併修正，修正前後之
      該罪構成要件雖無不同，惟修正後之刑度已由「一年以上
      七年以下有期徒刑，併科新臺幣七百萬元以下罰金」提高
      為「三年以上十年以下有期徒刑，併科新臺幣七百萬元以
      下之罰金」，茲比較被告行為時及裁判時法適用之結果，
      認為依修正前之槍砲彈藥刀械管制條例較有利於被告，依
      刑法第二條第一項前段之規定，應適用修正前槍砲彈藥刀
      械管制條例第十一條第四項之規定論處。
    3.查被告子○○、辛○○、庚○○及壬○○未經許可，持有
      具殺傷力之改造手槍，核其所為，均係犯修正前槍砲彈藥
      刀械管制條例第十一條第四項未經許可，持有可發射子彈
      具有殺傷力之改造手槍罪。又被告子○○、辛○○、庚○○及壬○○等人共同謀議後，持槍、西瓜刀強盜被害人，
      核渠等所為，係犯刑法第三百三十條第一項之結夥三人攜
      帶兇器強盜罪。又被告四人就前開共同持有具殺傷力之改
      造手槍及加重強盜犯行間，均有犯意聯絡及行為分擔，應
      依修正前刑法第二十八條論以共同正犯（關於新舊刑法第
      二十八條之比較，詳下述）。又被告子○○等四人所犯持
      有具殺傷力改造手槍罪與結夥三人攜帶兇器加重強盜罪間
      ，有方法結果之牽連犯關係，應依修正前刑法第五十五條
      牽連犯規定（關於牽連犯新舊比較，詳下述），從重以刑
      法第三百三十條第一項之加重強盜罪處斷。
    4.此外，被告子○○另行放火燒燬供人使用之住宅未遂，核
      其所為，係犯刑法第一百七十三條第三項、第一項之放火
      未遂罪。原起訴檢察官認係犯刑法第一百七十五條第一項
      之罪，容有誤會，惟業經公訴檢察官當庭變更起訴法條，
      本院自毋庸再行變更起訴法條。被告子○○所犯第三百三
      十條第一項加重強盜罪與第一百七十三條第三項、第一項
      放火未遂罪間，犯意不同，行為互異，應分論併罰。
    5.新舊刑法比較：
      (1)牽連犯規定：
        又被告子○○等四人行為後，九十四年一月七日修正公
        布之刑法，自九十五年七月一日生效施行，修正後之刑
        法刪除第五十五條關於牽連犯之規定。查本件被告等人
        所犯上開刑法第三百三十條第一項加重強盜罪、修正前
        槍砲彈藥刀械管制條例第十一條第四項持有具殺傷力改
        造手槍等罪，具有方法、目的牽連犯之關係，依修正前
        即行為時刑法第五十五條之規定，應從一重之刑法第三
        百三十條第一項加重強盜罪處斷；依修正後之刑法既已
        刪除牽連犯之規定，則所犯上述二罪應依數罪併罰之規
        定分論併罰。茲比較新舊法之適用結果，修正後之規定
        並非較有利於被告，依修正後刑法第二條第一項本文之
        規定，應適用行為時之法律，即適用修正前刑法第五十
        五條牽連犯之規定，從一重之加重強盜罪處斷。
      (2)刑法第二十八條業經修正。修正前刑法第二十八條之規
        定為：「二人以上共同實施犯罪之行為者，皆為正犯」
        ，修正施行後之規定則為：「二人以上共同實行犯罪之
        行為者，皆為正犯」，揆諸本條之修正理由係為釐清陰
        謀共同正犯、預備共同正犯是否合乎正犯之要件。而本
        件被告間就加重強盜犯行、共同持有改造手槍犯行均有
        犯意聯絡、行為分擔，適用新舊法之結果，修正後之規
        定並非較有利於正犯，依刑法第二條第一項本文之規定
        ，仍應適用修正前刑法第二十八之規定。
      (3)刑法第五十一條第五款業經修正。修正前之規定為「宣
        告多數有期徒刑者，舫各刑中之最長期以上，各刑合併
        之刑期以下，定其刑期。但不得逾二十年」。修正後則
        規定為「宣告多數有期徒刑者，舫各刑中之最長期以上
        ，各刑合併之刑期以下，定其刑期。但不得逾三十年」
        茲比較新舊法之適用結果，修正後之規定並非較有利於
        被告子○○，依修正後刑法第二條第一項本文之規定，
        應適用行為時之法律，即適用修正前刑法第五十一條第
        五款之規定，就被告子○○所犯之加重強盜罪、放火未
        遂罪予以分論併罰，並定應執行之刑。
  二科刑：
    爰審酌被告子○○素行不佳，未經許可持有改造手槍，與被
    告辛○○、庚○○及壬○○謀議後，夥同被告辛○○、庚○○分持刀、槍強盜被害人，於強盜離開前，竟另行起意縱火
    燒燬被害人住宅未遂，其手段極度兇殘，危害社會治安甚巨
    ，於本件強盜案中居於主導之地位，其本身並無心律不整而
    就醫之紀錄，竟於本院九十五年八月八日審理時，向本院謊
    稱其有心律不整為由要求暫時停止詰問，本院為顧及被告之
    基本人權，乃改期審理，此有本院九十五年八月十日向臺南
    看守所查詢電話紀錄一紙，及本院九十五年八月八日、八月
    十四日審判筆錄為憑，雖其犯罪後能坦承犯行，仍難謂犯後
    態度良好。被告辛○○、庚○○二人，未經許可共同持有改
    造手槍，又持之犯下強盜案件，二人控制被害人，參與分擔
    強盜犯行，其犯罪動機、目的、手段、對被害人造成之損害
    ，及犯後一再否認犯行，顯無悔意，被告壬○○於本案參與
    強盜犯意聯絡，告知被告子○○等人被害人檳榔攤營業時間
    、持有大批現金之時間及財物所置之處，用以方便被告子○○搜尋財物，於本案中所擔任之角色，及於本院審理時仍一
    概否認有何強盜犯行，矯飾否認等一切情狀，分別量處如主
    文所示之刑，並就被告子○○之部分定應執行刑（關於新舊
    刑法之比較，詳前述），以資懲儆。
  三沒收部分：
    1.查本案之西瓜刀雖為被告子○○所有，惟已丟棄，此有被
      告子○○警詢筆錄可資佐參，但非違禁物，亦無證據證明
      仍存在，為避免執行困擾，爰不為沒收諭知。
    2.又本案被告子○○所使用具有殺傷力之改造九０手槍一支
      ，業經沒收銷燬，有臺灣臺南地方法院檢察署丙○惟丁字
      第三二八六號扣押物品處分命令一紙在卷可資佐證，爰不
      另為沒收之宣告。
伍、至於被告子○○於本院審理時，就關於案情重要事項虛偽陳
    述，業如上述，其涉嫌偽證罪嫌，應由本院移請檢察官另行
    偵辦。
據上論斷，應依刑事訴訟法第二百九十九條第一項前段，修正前
槍砲彈藥刀械管制條例第十一條第四項，刑法第十一條前段、第
二條第一項本文、修正前刑法第二十八條、第三百三十條第一項
、第一百七十三條第三項、第一項、修正前刑法第五十五條、修
正前刑法第五十一條第五款，判決如主文。
本案經檢察官陳瑞堯偵查後提起訴；檢察官黃銘瑩到庭執行職務
。
中    華    民    國    95    年    8     月    28    日
                  刑事第二庭    審判長法  官  蘇義洲
                                      法  官  徐文瑞
                                      法  官  洪士傑
以上正本證明與原本無異。
如不服本判決，應於判決送達後10日內，向本院提出上訴狀。
                                書記官  王政煌
中    華    民    國    95    年    8     月    29    日
中華民國刑法第330條
（加重強盜罪）
犯強盜罪而有第321條第1項各款情形之一者，處7年以上有期徒
刑。
前項之未遂犯罰之。
中華民國刑法第173條
（放火或失火燒燬現住建築物及交通工具罪）
放火燒燬現供人使用之住宅或現有人所在之建築物、礦坑、火車
、電車或其他供水、陸、空公眾運輸之舟、車、航空機者，處無
期徒刑或7年以上有期徒刑。
失火燒燬前項之物者，處 1 年以下有期徒刑、拘役或 5 百元以
下罰金。
第 1 項之未遂犯罰之。
預備犯第 1 項之罪者，處 1 年以下有期徒刑、拘役或 3 百元以
下罰金。
修正前槍砲彈藥刀械管制條例第11條第1、4項
未經許可，製造、販賣或運輸第四條第一項第一款所稱其他可發
射金屬或子彈具有殺傷力之各式槍砲者，處五年以上有期徒刑，
併科新台幣壹仟萬以下罰金。
未經許可，持有、寄藏或意圖販賣而陳列第一項所列槍砲者，
處處一年以上七年以下有期徒刑，併科新台幣七百萬元以下罰金
。


司法院資訊處製作；財團法人民間司法改革基金會備份。
